臺灣高等法院高雄分院刑事裁定　　　　　100年度抗字第113號
抗　告　人
即　被　告　許榮文
上列抗告人因毒品危害防制條例等案件聲請具保停止羈押等，不
服臺灣高雄地方法院中華民國100 年4 月14日裁定（100 年度訴
字第102 號），提起抗告，本院裁定如下：
    主  文
抗告駁回。
    理  由
一、本件抗告意旨略以：(一)同案被告張國城抽取麻黃素，而被告
    許榮文則係提供文學路房屋予王國偉等人抽麻黃素，且幫忙
    倒酒精，所涉僅係幫助犯之範疇，被告許榮文之行為支配參
    與程度較低，只能聽命行事，並無決策權，並非主謀，主謀
    係王國偉、張國城等人，而同案被告張國城業經鈞院裁定准
    予交保在案，依比例原則、平等原則，主嫌既已交保，被告
    坦白承認犯行，並無串證或逃亡之虞，且本案情節既已明朗
    ，非不得以交保代羈押。(二)被告在偵、審均坦承幫助製造第
    二級毒品犯行，且據實供出共犯王國偉，案情明朗，參照99
    年度台上字第5731號判決，應有毒品危害防制條例第17條第
    1 項、第2 項之適用，羈押原因業已消滅，似非不得以交保
    代羈押。(三)被告雖涉重罪，依公民與政治權利公約第9 條規
    定、釋字第665 號解釋，並參照98年度台抗字第813 號裁定
    、98年度台抗字第668 號裁定，仍非不可以交保代羈押。(四)
    被告許榮文父親許顯聰係B 型肝炎帶原者，每月固定門診需
    花費7 千多元購買抗B 肝藥物，此有病患用藥紀錄卡、醫學
    廣場雜誌簡介、常用藥典手冊可證，被告母親罹患乾燥症，
    領有重大傷病卡，需定期門診治療，妻子許寶月因本案無端
    受牽連，又需照護年僅5 歲女兒許巧庭及病弱公婆，已是精
    疲力竭，亟待被告許榮文返家張羅生計，且被告父親許顯聰
    經營賢得工程有限公司，因父親肝病，端賴被告經營，自被
    告收押之後，工作無法完成，客戶迭出言抱怨，且稚子、老
    母贍依失望，孑然無依，處境悽涼。綜上，「您曾聽到我的
    聲音，我求您解救，您不要掩耳不聽」，原裁定顯然未洽，
    請撤銷原裁定，准許交保，以保人權，而維權益云云。
二、原審以：(一)被告許榮文因違反毒品危害防制條例案件，前經
    本院認其所違反毒品危害防制條例第4 條第2 項之製造第二
    級毒品罪嫌重大，係最輕本刑為5 年以上有期徒刑之罪，並
    有逃亡、串證之虞，且非予羈押，顯難進行審判，而有羈押
    之必要，故依刑事訴訟法第101 條第1 項第1 款、第2 款、
    第3 款規定，自民國100 年1 月20日執行羈押在案。(二)聲請
    人聲請意旨略以：被告許榮文坦承犯行，且小孩年幼，請求
    具保停止羈押等語。(三)查本件被告許榮文羈押期間即將屆滿
    ，然本院認其所違反毒品危害防制條例第4 條第2 項之製造
    第二級毒品罪嫌仍屬重大，係最輕本刑為5 年以上有期徒刑
    之罪，又所涉犯行則係可處無期徒刑或7 年以上有期徒刑之
    重罪，而重罪相較於輕罪而言，受到刑罰制裁較為嚴厲，若
    准以具保停止羈押，其逃亡之誘因亦隨之增加；且被告許榮
    文與其他共同被告間供述仍有出入，故有相當理由足認其有
    逃亡、串證之虞，非予羈押，顯難進行審判、執行，有羈押
    之必要，故本院經訊問後，認被告許榮文羈押之原因及必要
    性仍然存在，有繼續羈押之必要，應自100 年4 月20日起，
    再延長羈押2 月。並以被告許榮文之選任辯護人雖以上揭理
    由聲請具保停止羈押，然本院認被告許榮文仍有羈押之原因
    及必要性，已如前述，復以被告許榮文究係坦承犯行與否，
    有無小孩待扶養，核與本案羈押原因與必要性之審酌，無何
    直接相關，末以被告許榮文亦無刑事訴訟法第114 條各款所
    示情形之一，是被告許榮文所為具保停止羈押之聲請，自難
    准許，爰依法予以駁回等情。
三、本院查：
  (一)按當事人對於法院之裁定有不服者，除有特別規定外，得抗
    告於直接上級法院，刑事訴訟法第403 條第1 項訂有明文。
    雖同條第2 項所載之非當事人，固須受有裁定始得抗告，至
    當事人則因其與本案具有利害關係，依照同條第1 項，對於
    法院所為之裁定有所不服，茍無特別規定，即屬有權抗告，
    並不以其本身所受之裁定為限。最高法院23年抗字第415 號
    判例可供參考。本件原審依職權裁定被告許榮文自民國100
    年4 月20日起延長羈押2 月，並駁回被告選任辯護人具保停
    止羈押之聲請。就延長羈押而言，被告許榮文係受延長羈押
    之當事人，當然得抗告於直接上級法院；至對被告選任辯護
    人聲請具保停止羈押部分，被告既為當事人，因其與本案具
    有利害關係，依上開說明，亦屬有權抗告，先予說明。
  (二)抗告人即被告許榮文明知甲基安非他命係公告列管之第二級
    毒品，不得製造，竟與張國城、王國偉、王信仁及林佳賢等
    人共同基於製造第二級毒品甲基安非他命之犯意，於民國99
    年間某日，謀議由王國偉負責統籌、出資，由許榮文提供位
    於高雄市○○區○○路一段89號之居住處、張國城提供位於
    高雄市○○區○○路85巷4 號住處，及王國偉提供其位於高
    雄市○○區○○街10巷15之2 號居住處房間作為共同製造毒
    品之地點，王國偉並提供原料及器具，及教導張國城、許榮
    文、王信仁及林佳賢相關製造甲基安非他命之技術。謀議既
    定，由王國偉於99年9 月初，提供製造甲基安非他命之原料
    、器具，再由王國偉、許榮文、張國城、王信仁及林佳賢共
    同運至文學路之製毒地點，在該處以感冒藥丸提煉製造甲基
    安非他命所需之先驅原料即第四級毒品假麻黃鹼及麻黃鹼，
    再將抽取之第四級毒品假麻黃鹼與麻黃鹼運至中山路之製毒
    地點，以抽取出之第四級毒品假麻黃鹼及麻黃鹼，以氯仿浸
    溶後，加入亞硫醯二氯置入攪拌器內攪拌，再經乙醚、丙酮
    等溶劑溶洗，過濾、風乾後製成氯假麻黃素，之後再加入催
    化劑氯化鈀、硫酸鋇，及緩衝劑醋酸，再置入氫化反應器內
    ，並通入氫氣進行氫化反應，經側孔燒瓶、陶瓷漏斗過濾製
    成含有氫化產物甲基安非他命之鹵水，並共同將大部分鹵水
    運至文學路製毒地點，欲進行純化程序，少部分鹵水則由王
    國偉運至華德街製毒地點進行純化程序。嗣為警於99年10月
    4 日持搜索票至文學路製毒地點搜索而查獲等事實，已經檢
    察官提起公訴，原審法官訊問後，被告許榮文坦承不諱，並
    有扣案物品、高雄醫學大學附設中和紀念醫院檢驗報告12紙
    、內政部警政署刑事警察局刑紋字第0990151327號鑑定書1
    份、內政部警政署刑事警察局99年12月6 日刑鑑字第099016
    764 號鑑定書1 份及現場採證照片52張、海巡署南巡局高雄
    市機動查緝隊搜索扣押筆錄暨扣押物品目錄表1 份、高雄縣
    政府警察局搜索扣押筆錄暨扣押物品目錄表1 份、門號0000
    000000號、0000000000號及0000000000號行動電話自99年9
    月1 日起至10月4 日查獲之日止之雙向通聯紀錄1 份、內政
    部警政署刑事警察局100 年1 月10日函及所附之100 年1 月
    3 日警署刑偵字第0990008373號函1 份等附卷可證。已足見
    其涉犯毒品危害防制條例第4 條第2 項之製造第二級毒品罪
    嫌疑重大，且所犯為最輕本刑7 年以上有期徒刑之罪；又被
    告之供述與其他共犯陳述互有出入，亦顯有勾串證人之虞；
    又被告所犯係屬重罪，所諭知之徒刑將會甚重，一旦判決確
    定，將有為避免執行而逃亡之虞；非予羈押，顯難進行審判
    或執行，原審因而依刑事訴訟法第101 條第1 項第1 、2 、
    3 款之規定予以羈押。
  (三)依檢察官起訴之事實，被告許榮文既共同基於製造第二級毒
    品甲基安非他命之犯意，而提供其房屋為製造之場所，被告
    並在場幫忙，即係基於共同之犯意且有行為之分擔，即為典
    型之共同正犯，被告辯稱係幫助犯，顯無可採；至同案共犯
    張國城係因有「現罹疾病，非保外治療顯難痊癒之情形」，
    經原審依刑事訴訟法第114 條第3 款之規定，准予具保停止
    羈押，被告許榮文既無上開情形，自無從適用上開規定，具
    保停止羈押，亦無所謂違反比例原則、平等原則。被告雖坦
    承犯行，但其供述與其他共犯互異，且一旦停止羈押，仍非
    不能翻異前供，再與其他共犯串證；亦依前述，仍有相當之
    理由足認有逃亡之虞，尚無從以具保代替羈押。至於被告是
    否有毒品危害防制條例第17條第1 項、第2 項而得減輕其刑
    之適用，應由原審法院依案情審酌，但顯非被告所稱羈押原
    因消滅之情形。又本件之羈押，係屬合法、必要，亦不違反
    公民與政治權利公約第9 條規定、大法官會議釋字第665 號
    解釋之精神。
  (四)被告雖又以被告父親許顯聰係B 型肝炎帶原者，每月固定門
    診需花費7 千多元購買抗B 肝藥物，此有病患用藥紀錄卡、
    醫學廣場雜誌簡介、常用藥典手冊可證，被告母親罹患乾燥
    症，領有重大傷病卡，需定期門診治療，妻子許寶月因本案
    無端受牽連，又需照護年僅5 歲女兒許巧庭及病弱公婆，已
    是精疲力竭，亟待被告許榮文返家張羅生計，且被告父親許
    顯聰經營賢得工程有限公司，因父親肝病，端賴被告經營，
    自被告收押之後，工作無法完成，客戶迭出言抱怨，且稚子
    、老母贍依失望，孑然無依，處境悽涼云云，請求具保停止
    羈押，但上開情形純係被告家庭因素，與本案羈押原因與必
    要性之審酌，無何直接相關，亦無從據為停止羈押之理由。
    末查，被告辯護人雖以「您曾聽到我的聲音，我求您解救，
    您不要掩耳不聽」等聖經之詞句要求本院准予具保，但本案
    查獲之液態甲基安非他命、假麻黃鹼數量龐大，如一旦流入
    市面，將危害甚鉅，本院雖聽到被告之聲音，亦同時聽到社
    會上多少家庭，因其父、其母、其子、其女施用毒品導致經
    濟崩潰、家庭破碎，或身體發生病變殘廢、死亡，或因缺錢
    施用而另犯強盜罪、竊盜罪，更時常聽到父母親之嘆息聲、
    妻子之哀戚聲、稚兒之哭叫聲，而被告製造毒品，即為產生
    上開聲音之元兇，本院審酌上開情節，權衡輕重，認原審裁
    定被告延長羈押2 月。並駁回被告許榮文選任辯護人具保停
    止羈押之聲請，並無不合。被告抗告意旨，執上開情詞指摘
    原裁定不當，為無理由，應予駁回。
據上論結，應依刑事訴訟法第412 條，裁定如主文。
中    華    民    國   100    年    5     月    12    日
                刑事第五庭    審判長法  官  曾永宗
                                    法  官  鍾宗霖
                                    法  官  任森銓
以上正本證明與原本無異。
不得再抗告。
中    華    民    國   100    年    5     月    12    日
                                    書記官  呂素珍